【裁判字號】    96,交易,128
【裁判日期】    970417
【裁判案由】    過失傷害
【裁判全文】
台灣雲林地方法院刑事判決          96年度交易字第128號
公  訴  人  台灣雲林地方法院檢察署檢察官
被      告  甲○○
上列被告因過失傷害案件，經檢察官提起公訴（96年度調偵字第
199號），本院判決如下︰
    主  文
甲○○因過失傷害人致重傷，處有期徒刑柒月，減為有期徒刑參
月拾伍日，如易科罰金以新台幣壹仟元折算壹日。
    事  實
一、甲○○於民國（下同）95年11月5 日上午9 時20分許，駕駛
    車牌號碼OJ-3166 號自小客車，沿雲林縣斗六市鎮○路由北
    往南行駛，行經鎮南路與嘉東中路閃光黃燈交岔路口時，原
    應注意汽車行經設置閃光黃燈之交岔路口時，應減速接近，
    注意安全，小心通過，而依當時天候晴朗，光線充足，道路
    乾燥，無缺陷，亦無障礙物，視距良好，並無不能注意之情
    形，竟疏未注意減速行駛，仍以時速50公里之速度行進，而
    有李騫騎乘車牌號碼WNH-961 號輕機車，自嘉東中路由東往
    西行駛至與鎮南路的閃光紅燈路口，疏未注意右方來車，且
    未暫停讓幹線道車先行，甲○○因為上述疏忽，致未能有效
    閃避左方駛來的李騫機車，2 車因而發生碰撞，李騫人車倒
    地，李騫倒地受傷，其所騎乘的WNH-961 號輕機車則滑到鎮
    ○路由南往北車道，碰到江玉祥駕駛的SN-8130 號自小客車
    ，李騫因此受有頭痛、意識不清，頭部外傷併顱內出血、肋
    骨骨折、肺部挫傷、左下肢骨折等傷害，而呈植物人狀態。
二、案經李騫之妻乙○○訴由雲林縣警察局斗六分局報請台灣雲
    林地方法院檢察署檢察官偵查起訴。
    理  由
壹、程序方面：
一、本件為刑事訴訟法第376 條第1 、2 款所列案件，依同法第
    284 條之1 規定，由法官1 人獨任審判，在此先行說明。
二、(一)被告以外之人於審判外之言詞或書面陳述，除法律有規定
    者外，不得作為證據；又被告以外之人於審判外之陳述，雖
    不符前4 條之規定，而經當事人於審判程序同意作為證據，
    法院審酌該言詞陳述或書面陳述作成時之情況，認為適當者
    ，亦得為證據，刑事訴訟法第159 條第1 項、同法第159 條
    之5 第1 項定有明文。又當事人、代理人或辯護人於法院調
    查證據時，知有第159 條第1 項不得為證據之情形，而未於
    言詞辯論終結前聲明異議者，視為有第159 條之5 第1 項之
    同意，同法第159 條之5 第2 項亦有明文規定。(二)本案中江
    玉祥之警詢筆錄、檢查事務官詢問筆錄、檢察官訊問筆錄，
    以及對道路交通事故調查報告表(一)(二)、道路交通事故現場圖
    、財團法人彰化基督教醫院診斷證明書、行政院國軍退除役
    官兵輔導委員會台中榮民總醫院之診斷證明書，與台灣省嘉
    雲區車輛行車事故鑑定委員會鑑定意見書、雲林縣警察局斗
    六分局道路交通事故肇事人自首情形紀錄表，雖然都是被告
    以外之人於審判外之言詞或書面陳述，原則上不得作為證據
    ，惟被告於本院審判程序中，均已知有第159 條第1 項不得
    為證據之情形，而未於言詞辯論終結前聲明異議，法官審酌
    各該言詞及書面陳述作成時之情況，認為適當，依上開規定
    ，均得作為證據。
貳、實體方面：
一、被告甲○○承認駕駛小客車，而與騎乘機車的李騫，在上述
    時間、地點相撞，李騫人倒地，李騫騎乘的機車滑倒而又碰
    撞到江玉祥駕駛的小客車，李騫則因而受有上述重傷害，此
    有道路交通事故現場圖1 份、道路交通事故調查報告表(一)(二)
    ，與第三人江玉祥之警詢筆錄、檢查事務官詢問筆錄、檢察
    官訊問筆錄，以及對道路交通事故調查報告表(一)(二)、道路交
    通事故現場圖、財團法人彰化基督教醫院診斷證明書、行政
    院國軍退除役官兵輔導委員會台中榮民總醫院之診斷證明書
    可以佐證，此部分事實已經可以認定。
二、【甲○○、李騫均違反注意義務，同有過失】
  (一)從現場圖來看，李騫機車的行駛方向設有閃光紅燈，為支線
    道車，甲○○小客車行駛方向設有閃光黃燈，為幹線道車。
    再者，當地限速每小時60公里，此有道路交通事故調查報告
    表(一)在卷可證，而被告甲○○於審理時坦白承認當時的車速
    為4 、50公里，並於95年12月30日接受警察詢問時供稱在約
    5-8 公尺遠看到李騫騎乘機車後馬上向右側閃避，但還是被
    撞上（分局卷）。
  (二)道路交通標誌標線號誌設置規則第211 條第1 項規定「特種
    閃光號誌各燈號顯示之意義如左：一、閃光黃燈表示『警告
    』，車輛應減速接近，注意安全，小心通過。二、閃光紅燈
    表示『停車再開』，車輛應減速接近，先停止於交岔路口前
    ，讓幹線道車優先通行後認為安全時，方得續行。」從而，
    李騫騎乘機車經過上述閃光紅燈交岔路口，未注意右方來車
    、暫停讓幹線道車先行，固然為本件車禍發生的主要原因；
    但是，被告甲○○經過上述閃光黃燈交岔路口，仍然以50
    公里的時速行進，未適當減速慢行，小心通過，致未能有效
    閃避左方來車，也是本件車禍發生的原因。台灣省嘉雲區車
    輛行車事故鑑定委員會鑑定結果，也是同樣的看法，此有該
    事故鑑定委員會鑑定意見書可以參考。
三、【被告的上述行為，為過失行為，並與李騫的受傷有相當因
    果關係】
  (一)被告駕車經過閃光黃燈交岔路口，未適當減速慢行，小心通
    過，致未能有效閃避左方來車，可以判斷其行為有過失。
  (二)因為被告的過失行為，與李騫的機車碰撞，導致李騫受傷，
    這樣的因果關係，應該十分明顯。被害人李騫雖然也有過失
    ，卻不影響被告過失犯罪的成立。
四、【論罪科刑】
  (一)被告的行為，觸犯刑法第284 條第1 項後段因過失傷害人致
    重傷罪。
  (二)被告對於還沒有被發覺的犯罪自首而受裁判，有雲林縣警察
    局斗六分局道路交通事故肇事人自首情形紀錄表1紙 在卷可
    證，應該依刑法第62條前段規定減輕其刑。
  (三)法官審酌被告過失程度，及被害人受傷情形，與被告未能賠
    償被害人之損失等情形，認為處以有期徒刑7 月，較為適當
    。
  (四)又被告犯罪時間是在96年4 月24日之前，合乎減刑條件，依
    中華民國九十六年罪犯減刑條例第2 條第1 項第3 款、第7
    條、第9 條規定，宣告減為有期徒刑3 月15日，並定易科罰
    金折算標準。
五、適用的法律：(一)刑事訴訟法第284 條之1 、第299 條第1 項
    前段，(二)刑法第284 條第1 項後段、第62條前段，(三)刑法施
    行法第1 條之1 ，(四)中華民國九十六年罪犯減刑條例第2 條
    第1 項第3 款、第7 條、第9 條。
本案經檢察官丙○○偵查起訴，檢察官丁○○到庭執行職務。
中    華    民    國    97    年    4     月    17    日
                刑事第三庭    法  官  林  輝  煌
以上正本證明與原本無異。
如不服本判決，應於送達後10日內向本院提出上訴狀（須附繕本
），上訴於台灣高等法院台南分院。上訴書狀應敘述具體理由。
上訴書狀未敘述上訴理由者，應於上訴期間屆滿後20日內補提理
由書（須附繕本）於本院。
告訴人或被害人對於本判決如有不服，而請求檢察官上訴者，其
上訴期間之計算以檢察官收受判決正本之日期為準。
                                書記官  林  珮  儒
中    華    民    國    97    年    4     月    17    日
附錄本案論罪科刑法條全文：
中華民國刑法第284 條
因過失傷害人者，處六月以下有期徒刑、拘役或五百元以下罰金
，致重傷者，處一年以下有期徒刑、拘役或五百元以下罰金。
從事業務之人，因業務上之過失傷害人者，處一年以下有期徒刑
、拘役或一千元以下罰金，致重傷者，處三年以下有期徒刑、拘
役或二千元以下罰金。


司法院資訊處製作；財團法人民間司法改革基金會備份。
